【裁判字號】    99,上易,1753
【裁判日期】    990924
【裁判案由】    毒品危害防制條例
【裁判全文】
臺灣高等法院刑事判決                99年度上易字第1753號
上  訴  人
即  被  告  甲○○
上列上訴人即被告因違反毒品危害防制條例案件，不服臺灣臺北
地方法院99年度易字第1449號，中華民國99年7 月9 日第一審判
決（起訴案號：臺灣臺北地方法院檢察署99年度毒偵字第1881號
），提起上訴，本院判決如下：
    主  文
上訴駁回。
    理  由
一、按不服地方法院之第一審判決而上訴者，應向管轄第二審之
    高等法院為之。提起第二審之上訴，其上訴書狀應敘述具體
    理由，為第二審上訴必備之程式，此觀諸民國96年7 月4 日
    修正公布刑事訴訟法第361 條第2 項之規定甚明。倘上訴理
    由之敘述未合乎具體之要求者，其上訴即屬同法第362 條前
    段所定「上訴不合法律上之程式」，第二審法院應依同法第
    367 條前段之規定，以判決駁回之。又第二審上訴之目的，
    既在於請求撤銷、變更第一審不當或違法之判決，以實現個
    案之救濟，則所謂「具體理由」，自應就原判決如何足以撤
    銷、如何應予變更之「事實上」或「法律上」之具體根據，
    本於確實之訴訟資料暨原因事實之所出，逐一敘述、記載，
    必已具體指出原判決事實認定之所憑有如何之錯誤（如原判
    決所採之證據如何不具證據能力、所為證明力之判斷如何違
    背經驗、論理法則等），法律之適用（尤其實體法）有如何
    之違誤，形式上足以動搖原判決使之成為不當或違法而得改
    判之事由，始屬合法。上訴理由之敘述，應先合乎具體之要
    求，始有所敘述可取與否之實體審理與判斷之問題。是上訴
    人之上訴書狀雖敘述上訴理由，但僅泛言原判決認定事實錯
    誤、違背法令、量刑失之過重或輕縱等情詞，而未依上揭意
    旨指出具體事由，或形式上雖已指出具體事由，然該等事由
    縱使屬實，亦不足以認為原判決有何不當或違法（如對不具
    有調查必要性之證據，法院未依聲請調查亦未說明理由，或
    援用證據不當，但除去該證據仍應為同一事實之認定），或
    其所陳之事由，與訴訟資料所載不相適合，或所指摘原判決
    之「不當」或「違法」根本不存在者，均應認其實質上並未
    符合具體之要件，庶符節制濫行上訴之立法意旨。是以上訴
    人之上訴書狀或補提之上訴理由書，雖有敘述上訴理由，惟
    並未具體敘述第一審判決有上述違法、不當情形，即與未敘
    述具體理由無異，其所為上訴，即不符合上訴之法定要件。
二、經查，本件原判決認定上訴人即被告甲○○有於99年4 月8
    日上午6 時25分為警採尿前回溯96小時內之某時，在不詳地
    點，施用甲基安非他命1 次之犯行，因而論被告以施用第二
    級毒品罪，判處有期徒刑7 月等情，係依憑被告經警採集之
    尿液檢驗結果呈甲基安非他命陽性反應，有臺灣尖端先進生
    技醫藥股份有限公司99年4 月21日濫用藥物檢驗報告1 份等
    證據資料為斷，並依據行政院衛生署管制藥品管理局90年8
    月16日管檢字第96946 號、92年6 月20日管檢字第09200047
    13號函、行政院衛生署藥物食品檢驗局81年2 月8 日（81）
    藥檢壹字001156號等函示內容、證人即查獲員警林荒仙於原
    審之證述，說明被告所辯：伊並未施用甲基安非他命，不知
    為何尿液中驗出該毒品反應，且伊於警詢中所採尿液非其親
    自封緘等語不可採之理由，均已詳敘其憑以認定事實之證據
    及理由，並無違背證據法則，且原判決依其確認之事實而為
    法律之適用，俱無違誤。又原判決就如何量定被告宣告刑之
    理由，業已審酌施用毒品足以戕害身心健康，滋生其他犯罪
    ，惡化社會治安，被告前有多次施用毒品之前科，猶不知戒
    絕毒癮，於假釋出監後仍再度施用毒品，顯見其戒毒之意志
    薄弱，自制力不佳，且飾詞辯稱，企圖脫卸罪責，耗費司法
    資源，犯後態度難認良好，惟念及被告施用毒品主要為戕害
    自己身心健康，暨參酌其素行不佳、年紀、教育程度為國中
    畢業、生活狀況等一切情狀，顯係基於行為人之責任基礎，
    斟酌刑法第57條所列情狀而為刑之量定，並未逾越職權或違
    反比例原則，亦無其他失出或失入之違法或失當之處。被告
    不服原審判決，提起上訴，上訴理由略稱：伊自99年2 月11
    日執行觀察、勒戒完畢，認無繼續施用毒品傾向而出所後，
    至99年4 月8 日遭警採尿期間，絕無施用毒品，伊質疑尿液
    檢驗結果有疏失，且伊曾於原審曾要求調閱警局之監視錄影
    帶，以查明尿液是否由伊親自封緘，但原審並未調閱，有欠
    公平，又原判決以伊之素行、年紀、教育程度不高等，認定
    伊有繼續施用毒品傾向，實有失公正等語。惟查：（一）原
    審已依被告之請求向警函調監視錄影帶，經函覆採尿處所未
    裝設錄影監視設備，故無從提供相關影像資料等語，有臺北
    市政府警察局萬華分局以99年6 月25日北市警萬分刑字第09
    932040600 號函在卷可憑（見原審卷第54頁）；（二）又被
    告於警詢中已供承所採尿液瓶罐至完封前，未曾離開伊視線
    等語（見偵查卷第5 頁），其於原審審理時亦表示對其警詢
    筆錄無意見（見原審卷第34頁反面），核與證人林荒仙於原
    審證述封緘尿液過程相符；（三）原審審酌被告素行、年紀
    、教育程度等情狀，係作為量刑之依據，非據以認定被告之
    犯行，被告上訴所指，容有誤會。綜上，被告之上訴理由仍
    執陳詞，反覆爭執，顯非依據卷內既有訴訟資料或提出新事
    證，指摘或表明第一審判決有何採證、認事、用法或量刑等
    足以影響判決本旨之不當或違法，要難謂其上訴書狀已經敘
    述具體理由；揆諸首揭規定及說明，本件上訴顯無具體理由
    而不合法定程式，應予駁回，並不經言詞辯論為之。
據上論斷，應依刑事訴訟法第367 條前段、第372 條，判決如主
文。
中    華    民    國    99    年    9     月    24    日
                  刑事第十九庭審判長法  官  鄧振球
                                    法  官  潘翠雪
                                    法  官  彭幸鳴
以上正本證明與原本無異。
不得上訴。
                                    書記官  陳靜姿
中    華    民    國    99    年    9     月    24    日

司法院資訊處製作；財團法人民間司法改革基金會備份。
